最高法院刑事判決　　　　　　九十四年度台上字第三六七八號
　　上　訴　人　陳昭宏
　　被　　　告　甲○○
　　　　　　　　乙○○
上列上訴人因自訴被告等偽造文書案件，不服台灣高等法院台中
分院中華民國九十一年八月八日第二審更審判決（九十一年度重
上更(一)字第一五一號，自訴案號：台灣台中地方法院八十七年度
自字第一八七號），提起上訴，本院判決如下：
    主  文
原判決撤銷，發回台灣高等法院台中分院。
    理  由
本件原判決以自訴意旨略稱：上訴人即自訴人陳昭宏及張世明，
並未收受台中縣政府民國八十六年五月十二日八六府地劃字第一
一四一一八號函，然被告甲○○、乙○○卻於台灣台中地方法院
檢察署八十六年度偵字第一四九六五號，即上訴人告訴被告等涉
犯瀆職、毀損及侵占案件偵查中，被告等向檢察官陳明台中縣政
府有於八十六年五月十二日，以八六府地劃字第一一四一一八號
函通知張世明，以張世明所有坐落台中縣第十一期田心路兩側市
地重劃區建物因妨害重劃工程施工及土地分配，應於八十六年五
月三十日以前自行處理屋內物品，否則視同廢棄物處理。惟該函
上訴人及張世明均未收到，顯係被告等偽造後提出，因認被告等
涉犯刑法第二百十一條偽造公文書罪嫌云云。然查上訴人所指之
台中縣政府八十六年五月十二日八六府地劃字第一一四一一八號
函，係以張世明為受文者之拆除通知，故縱上開函文係被告等所
偽造，其所侵害之法益為國家法益或張世明個人之法益，上訴人
並非直接被害人自不得提起自訴。第一審諭知不受理之判決，雖
非以此為理由，但其結果並無不同，乃維持第一審判決，駁回上
訴人在第二審之上訴，固非無見。
惟查犯罪同時侵害國家社會法益及個人法益者，其被侵害之個人
即得提起自訴。而觸犯偽造公文書罪，於侵害國家社會法益外，
倘又同時對他人個人法益有所侵害，該他人當得提起自訴。上訴
人除指稱被告二人有前揭自訴意旨所載之犯行外，並另指稱：張
世明將系爭房屋委託上訴人管理，上訴人準備在該處從事書店行
業，所以先將大型冷氣機、裝璜建材、兩大片強化玻璃，美術燈
數十具、玻璃櫥、辦公桌兩張、椅子數十張，多箱書籍放置於系
爭建物內，不料台中縣政府不聲不響竟拆除該合法建物（第一審
卷第一頁背面）；上訴人半生積蓄用為退休後建造農舍之建材等
物品，不翼而飛（原審法院上訴卷第二十頁背面）等情。原審未
查明自訴意旨是否指稱因被告二人之上開偽造公文書犯行，致上
訴人所有置於系爭房屋內之前開物品毀損或遺失，而同時對上訴
人之個人法益有所侵害。遽以台中縣政府八十六年五月十二日八
六府地劃字第一一四一一八號函，係以張世明為受文者之拆除通
知，故縱上開函文係被告等所偽造，其所侵害之法益為國家法益
或張世明個人之法益，上訴人並非直接被害人為由，逕認上訴人
不得提起本件自訴。其查證未盡且理由欠備，本院無從判斷其適
用法律是否有當，尚有未合。上訴意旨指摘原判決不當，尚非全
無理由，應將原判決撤銷，發回原審法院更為審判。
據上論結，應依刑事訴訟法第三百九十七條、第四百零一條，判
決如主文。
中　　華　　民　　國　九十四　年　　七　　月　  十四  日
                      最高法院刑事第二庭
                          審判長法官  董　明　霈
                                法官  林　茂　雄
                                法官  張　祺　祥
                                法官  呂　永　福
                                法官  洪　文　章
      本件正本證明與原本無異
                                      書  記  官
中　　華　　民　　國　九十四　年　　七　　月  二十一  日
                                                      V
